臺灣高等法院刑事裁定　　　　　　　　　　　　　　　九十一年度交抗字第三二號
　　抗　告　人
　　即受處分人　富旭風企業有限公司
　　代　表　人　甲○○
右抗告人因違反道路交通管理處罰條例案件，不服臺灣台北地方法院中華民國九十年
十二月三十一日裁定（九十年度字第號），提起抗告，本院裁定如左：
    主  文
抗告駁回。
    理  由
一、按白實線為停止線之標線，用以指示行駛車輛停止之界限，車輛停止時，其前懸
    部分不得伸越該線，道路交通標誌標線號誌設置規則第一百七十條第一項、第二
    項定有明文；又汽車駕駛人（包括機器腳踏車），駕駛汽車不遵守道路交通標誌
    、標線、號誌之指示者，處新臺幣（以下同）九百元以上一千八百元以下罰鍰，
    道路交通管理處罰條例（九十年一月十七日總統修正公布之道路交通管理處罰條
    例部分條文，其施行日期依同條例第九十三條規定須由行政院以命令定之，而行
    政院係於九十年四月三日以臺九十交字第０一九三一七號令發布修正後之該條例
    自九十年六月一日起施行，故以下所述及之本條例，如無特別註明，乃係修正生
    效後之新法，而於敘述上如係九十年一月十七日修正，同年六月一日生效施行前
    之該條例，則會在該條例下加註「舊法」以資辨明，惟本件以下所述及之道路交
    通管理處罰條例第六十條第二項規定並未在該條例於九十年一月十七日公布時，
    作任何之修正，故本件以下所稱之該條例第六十條第二項即無區分新舊法之必要
    ）第六十條第二項第三款定有明文。而逕行舉發違反道路交通管理事件，經汽車
    所有人依通知單之應到案日期前到案，並告知違規駕駛人姓名、身分證統一編號
    及住址者，處罰機關應即另行通知違規駕駛人到案依法處理；逾應到案日期，處
    罰機關應依道路交通管理處罰條例第八十五條第三項規定處罰該汽（機）車所有
    人，違反道路交通管理事件統一裁罰標準及處理細則第二十四條亦定有明文，易
    言之，如汽（機）車駕駛人超越在道路上所劃設停止線停車，為警當場攔停者，
    處罰機關固應對汽（機）車之駕駛人為處罰，惟若舉發機關並非當場對該部汽（
    機）車攔停，而係依違反道路交通管理事件統一裁罰標準及處理細則第二十三條
    第一項第五款規定以科學儀器取得違規證據資料（如照相機或測速器）逕行舉發
    者，此際舉發機關只能依上開處理細則第二十三條第二項規定對汽（機）車所有
    人為掣單舉發，而如經舉發之汽（機）車所有人在舉發通知單上所載之應到案日
    期前到案，並告知處罰機關該名在超越停止線臨時停車之汽（機）車違規駕駛人
    姓名、身分證統一編號及住址者，處罰機關應即依前開細則第二十四條規定處罰
    該名違規駕駛人，而如汽（機）車所有人未於應到案日期前到案或雖於應到案日
    期前到案，而未告知處罰機關實際之違規駕駛人者，處罰機關仍應依道路交通管
    理處罰條例第八十五條第三項「本條例關於車輛駕駛人之處罰，如應歸責於車輛
    所有人者，處罰車輛所有人。」規定，對車輛所有人加以處罰。
二、本件受處分人即異議人富旭風企業有限公司（以下簡稱富旭風公司）所有之車號
    第ＤＵ－七九０二號自用小客車，於民國九十年五月十二日十三時二十四分許，
    在台北市大同區○○○路與華陰街路口設有燈光號誌管制之交岔路口，紅燈超越
    停止線進入感應線圈臨時停車，經台北市政府警察局大同分局交通分隊（以下簡
    稱「大同分局」）員警柯樹雄以拍照之方式採證，並以受處分人所有前開車號汽
    車有違反前揭道路交通管理處罰條例第六十條第二項第三款規定之行為逕行掣單
    舉發。嗣受處分人於舉發通知單上所載應到案日期前向原處分機關提出申訴，經
    原處分機關請舉發單位即大同分局調查結果，仍認受處分人所有該部汽車有前開
    違規行為，原處分機關乃依前揭道路交通管理處罰條例第六十條第二項第三款、
    第八十五條第三項規定於九十年八月十三日從輕裁處該輛汽車之所有人即異議人
    罰鍰九百元。受處分人聲明異議意旨略以：受處分人之員工郭宗富當時因為交通
    號誌遭路樹遮擋，造成汽車駕駛未能即時反應，以致超越停止線云云，受處分人
    並無違規云云。
三、原裁定略以：(一)抗告人即受處分人富旭風公司所有前述車號汽車有在前述超越劃
    設停止線之區域暫停之違規事實，有大同分局之違規採證照片二張附卷可稽。由
    該二張採證照片顯示，受處分人所有該輛汽車顯然停在超過停止線之處，方為警
    拍照採證，並予告發紅燈越線停車。(二)又徵之採證照片，本件交通燈號並無如受
    處分人所述遭路樹阻擋致無法發現之情事，此可由採證照片中清晰可見紅燈號誌
    及他輛遵行交通號誌未越線臨停之汽車，且汽車駕駛人行經交岔路口本應減速慢
    行，注意路口之交通指示燈號，而揆諸前開狀況，本件並無不能注意之情事，然
    本件受處分人所有汽車之駕駛人疏未注意前開狀況，自不能因此卸免違規之責。
    (三)綜上所述，受處分人所有前開車號汽車確有在前揭時地不遵守道路上所劃設停
    止線指示行駛之違規行為，從而原處分機關依前揭道路交通管理處罰條例第六十
    條第二項第三款、第八十五條第三項規定從輕裁處該輛汽車之所有人即受處分人
    罰鍰九百元，核無違誤，本件受處分人之異議為無理由，自應將其異議駁回。
四、經核原審認事用法，洵無違誤。抗告人抗告意旨稱：被取締當時所附九十年五月
    十二日採證照片，紅燈顯然遭路樹遮住，經受處分人異議後，路樹始被修剪，原
    審法院可能誤將受處分人同年八月二十日自行拍照之照片視為採證照片，受處分
    人之車在內側車道，號誌被路樹遮住看不見云云。惟查，苟如受處分人所述，其
    未見交通號誌何以仍越線停車，而非將車直接駛離？又即使受處分人確係因路樹
    遮住交通號誌至路口始見紅燈，而決定臨時停車，亦應退至停止線之後停車，否
    則既有逾越停止線停車之情形，仍難謂未違規。另以卷附（原審卷第六頁）九十
    年五月十二日採證照片觀之，採證照相機係從上往下拍攝，以此角度自無法看見
    交通號誌，然以受處分人車駕駛者之角度觀之，自應可看見交通號誌。受處分人
    仍執在原審相同陳詞，而指摘原裁定不當，委無可採，抗告為無理由，應予駁回
    。
據上論斷，應依道路交通案件處理辦法第二十六條，刑事訴訟法第四百十二條，裁定
如主文。
中      華      民      國        九十一    年      一    月      十八  日
                              臺灣高等法院交通法庭
                                  審判長法  官   陳  春  秋
                                        法  官   王  麗  莉
                                        法  官   徐  培  元
右正本證明與原本無異。
不得再抗告。
                                        書記官   陳  建  邦
中      華      民      國      九十一   年    一     月      二十一    日
